【裁判字號】    97,交聲,2863
【裁判日期】    971124
【裁判案由】    違反道路交通管理處罰條例聲明異議
【裁判全文】
臺灣臺北地方法院交通事件裁定        97年度交聲字第2863號
原處分機關  臺北市交通事件裁決所
受處分人    甲○○
送達代收人  丙○○
上列受處分人因違反道路交通管理處罰條例案件，對於台北市交
通事件裁決所97年9月19日所為之處分（原處分：北市裁申字第
22-CG0000000號），聲明異議，本院裁定如下：
    主  文
異議駁回。
    理  由
一、原處分意旨略以：異議人即受處分人甲○○於民國97年4月
    26日6時44分許駕駛所有之GD-1918號自用小客車行經新店市
    ○○路550號前方往臺北市方向（原裁決書僅記載新店市○
    ○路550號，惟原處分機關已於97年10月28日函文本院更正
    違規地點如上），其行速超過規定最高時速未滿20公里，經
    拍照後為警製單舉發，故依道路交通管理處罰條例第40條規
    定，裁處受處分人罰鍰新臺幣1600元等語。
二、異議意旨略以：異議人於97年4月26日6時44分許確實有駕駛
    所有之GD-1918號自用小客車行經新店市○○路550號前方往
    臺北市方向因超速而拍照，惟伊當時係自中安便橋下匝道左
    轉進入環河路，故伊係行駛最內側車道上，而在該測速儀前
    方所示之警告牌係位於最外側車道，對行駛在最內側車道之
    伊車而言，該警告牌標示並不明顯，伊不可能看到所以才超
    速，後來新店市公所也在伊原所行駛之最內側車道再重新豎
    立1枝新的警告牌，故原先警告牌之設置並不符合道路交通
    管理處罰條第7條之2第2項規定，自不得對伊超速行為予以
    處罰云云。
三、按汽車駕駛人，行車速度，超過規定之最高時速，或低於規
    定之最低時速，除有第43條第1項第2款情形外，處新臺幣
    1200元以上2400元以下罰鍰。又汽車駕駛人之行為經以科學
    儀器取得證據資料證明其行為違規，當場不能或不宜攔截製
    單舉發者，得逕行舉發；該逕行舉發應記明車輛牌照號碼、
    車型等可資辨明之資料，以汽車所有人為被通知人製單舉發
    ，道路交通管理處罰條例第40條、第7條之2第1項第7款、第
    4項定有明文。再按道路交通管理處罰條第7條之2第2項固規
    定，對於超速違規行為之處罰，以科學儀器取得證據資料證
    明情形，在一般道路須至少於100公尺前明顯標示之。惟該
    條規定係意在提醒汽車駕駛人應按速限行駛，以免因剎那瞬
    間之超速而被處罰，蓋汽車駕駛人為整體用路人之安全本即
    應按速限行駛，並非是因為看到有警告牌、看到有測速照相
    ，為免被處罰才要遵限行駛，自為當然解釋。再該條項所指
    之「明顯標示」，應係指通常人之標準，依設置之位置、大
    小、地點，只要一般行經該路段之駕駛人在依速限正常行駛
    之情形下可以注意看到即可，至於每位經過駕駛人是否確實
    都有看到牌示，自難一一加以個別考量，合先說明。
四、經查：
  (一)異議人即受處分人於97年4月26日6時44分許有駕駛所有之GD
    -1918號自用小客車行經新店市○○路550號前方，當地最高
    速限係60公里，受處分人以時速79公里之速度超速行駛，超
    速在20 公里以內，經以雷達測速照相採證由警逕行舉發之
    事實，有臺北市政府警察局舉發違反道路交通管理事件通知
    單、交通違規採證照片一張在卷可證（見本院卷第14、62頁
    ）。又設置於舉發地點之雷達測速照相設備，於96年8月22
    日、97年9月4日均通過經濟部標準檢驗局國家標準檢驗合格
    ，且領有檢定合格證書（編號：JOO004685、JOO008480號）
    ，有效日期至97年8月31日、98年9月30日，其所測到的速度
    採證值具有準確性，亦有該合格證書二份在卷可稽（見本院
    卷第51、52頁），受處分人亦未爭執其超速之事實，是受處
    分人於前揭時地有違規超速行駛之事實，至屬明確。
  (二)異議人雖就本件測速地點警告牌之設置位置有所爭執，辯稱
    : 不符合道路交通管理處罰條第7條之2第2項所規定之「明
    顯標示」要件，本件不應處罰云云。經查：關於本件現場警
    告牌之設置位置，對照本院卷第23頁現場簡圖、現場照片，
    及參酌證人即製單舉發員警乙○○於本院庭訊時所證，可知
    ，在本案測速照相儀設置前方100公尺以上之環河路快車道
    往台北市方向之最外側車道之右側安全島上已設有固定式的
    Ａ警告牌（見本院卷第55頁上方照片），在同路段最內側車
    道之左側安全島上相對於Ａ警告牌設置位置處亦設置有一活
    動式的Ｂ警告牌（見本院卷第55頁下方照片）；而異議人經
    本件處罰後，因不服處罰，故有去找台北縣議員反應警告牌
    設置位置不當，縣議員再與新店市公所及員警到場會勘，新
    店市公所復於97年6、7月間在原先活動式Ｂ警告牌之前方再
    設置一固定式的Ｃ警告牌（見本院卷第22頁上方照片），並
    有台北縣政府警察局97年7月8日北縣警交字第0970089376號
    函暨所附之會勘結論一份在卷可稽（見本院卷第16-18頁）
    。再依證人乙○○警員向本院所證：「Ｂ的警告牌是活動式
    ，是掛在樹上，要拍的時候才掛，不拍的時候就拆走」、「
    （Ｃ與Ｂ警告牌的位置，就行駛環河路上往臺北市方向的駕
    駛人來講有什麼不一樣？）有差幾公尺，但是角度都一樣。
    」、「（Ｂ活動警告牌如果有掛是掛多久？）有編排勤務去
    照相的時候就會掛，通常都是六到七個小時不等。」、「（
    原來所設置的警告示牌，駕駛人為什麼會看不到而要增設？
    ）我覺得原來的警告牌環河路上的駕駛人都看得到，但是議
    員有反應意見，我們就尊重他。」、「（以前有沒有類似的
    被舉發人反應原先的警告牌位置設置不當，行駛在環河路上
    會看不到這個標示？）從來都沒有過。」、「（有沒有證據
    證明本件照相蒐證的時候，確實有掛B活動的警告牌？）沒
    有証據証明確實有掛Ｂ活動警告牌，但是Ａ是固定的，駕駛
    人可以看到Ａ警告牌。時間太久現在也很難查誰去掛Ｂ警告
    牌。」、「（你能確定拍照時一定有掛B警告牌？）我不能
    確定，但我們認為有Ａ警告牌就可以開單處罰了。」、「（
    你說的B警告牌是否如本院卷第22頁上方照片所示？）是的
    ，這就是活動式的警告牌，有時候掛樹上，有時候會掛這隻
    偽裝桿，這隻不是真的照相機，只是提醒駕駛人小心有照相
    」等語（見本院卷第40頁背面、41頁正面、背面）。
  (三)自上開說明可知，異議人於上開時地為本件超速違規行為時
    ，確定於測速儀前方100公尺以上處設置有固定式之Ａ警告
    牌，在正常情形，Ａ警告牌對面之安全島上亦設置有活動式
    之Ｂ警告牌。雖然異議人稱當時沒有看到Ｂ警告牌，然異議
    人可能係因個人因素沒有看到Ｂ警告牌，尚難以其事後所稱
    當時沒有看到Ｂ警告牌，即逕推認警方於上開時地沒有懸掛
    Ｂ警告牌；至證人乙○○警員於本院審理時所證現在沒有證
    據證明當時確有懸掛活動式Ｂ警告牌一節，因本件係照相採
    證，警方乃事後依照相採證結果對異議人即開單處罰，異議
    人始再聲明不服，故現在當然無法再提出97年4月26日上午6
    時多有實際懸掛活動式Ｂ警告牌之確實證據，故就此部分事
    實已難再為積極查證。雖然如此，惟依證人乙○○警員上開
    所證，舉發單位即臺北市政府警察局新店分局交通隊於每次
    執行系爭測速照相儀照相勤務前即會在上開地點之樹上或安
    全島上之偽裝照相儀懸掛活動式Ｂ警告牌，及參酌本院卷第
    22 頁上方照片，於固定式Ａ警告牌之對面安全島上確實有
    一偽裝照相儀，則在正常情形下，系爭測速照相儀照有運作
    執行時即有懸掛活動式Ｂ警告牌，及異議人亦未能提出活動
    式Ｂ警告牌於當時可能未加懸掛之證據，自不能以異議人事
    後稱沒有看到或現在無法再查知確認，即謂異議人違規當時
    警方沒有懸掛活動式Ｂ警告牌，異議人所辯未有懸掛活動式
    Ｂ警告牌一節，本院並不採信。
  (四)再本件路段尚設置有固定式之Ａ警告牌，異議人對此事實亦
    不爭執，異議人雖以其係行駛在最內側車道，看不到Ａ警告
    牌云云。惟參酌本院卷第55頁上方、第56頁上方、下方、第
    57頁上方之現場照片所示，固定式Ａ警告牌係設置在電線桿
    上，上方係標示有黑色數字「60」之圓形紅框白底牌告，下
    方為標示有「常有測速照相」字樣之長方形黃底黑字黑框牌
    告，且四週均無任何遮蔽物，即使如異議人所述其係自中安
    便橋匝道下左轉進入環河路而行駛於最內側車道，該位於其
    右前方之Ａ警告牌仍屬明顯，一般駕駛者在速限以內正常行
    駛且注意車前狀況之情形下，應可察知該其右前方之該牌示
    為提醒有測速照相之警告牌示，並無不夠明顯情事。至異議
    人又稱其自匝道下左轉進入環河路，該Ａ警告牌距離匝道口
    不到30公尺，以時速60公里計算反應時間僅2秒多，來不及
    看到云云，惟依證人乙○○警員於本院審理時所證，該匝道
    口距Ａ警告牌位置至少100公尺以上（見本院卷第42頁），
    且依卷附乙○○警員所提現場照片所示（見本院卷第56頁照
    片），該匝道口距Ａ警告牌位置不只30公尺甚明，異議人以
    前詞置辯，並不可採。況依證人乙○○警員所證，並無其他
    人曾反應Ａ警告牌位置不明顯，已如上述，本院自不能以異
    議人個人之標準或因其個人一時疏未察覺，即謂Ａ警告牌設
    置位置不夠明顯。再雖然新店市公所於97年6、7月間又設置
    一固定式的Ｃ警告牌（見本院卷第22頁上方照片），然如前
    述，Ｃ警告牌之設置係異議人因本件違規被開單處罰故找議
    員介入，因此，固定式Ｃ警告牌之設置緣由亦係因異議人而
    起，並非有其他人與異議人持相同看法所致。況固定式Ｃ警
    告牌之設置位置實與原先活動式Ｂ警告牌之位置相差幾公尺
    而已，而如前述，原則上系爭照相儀執行運作時亦有懸掛活
    動式Ｂ警告牌，故即使於本案後有固定式Ｃ警告牌之增設，
    亦不足證明異議人違規當時有警告牌位置設置不當、不夠明
    顯情形存在。
五、綜上所述，本件於異議人違規當時已依法設置有固定式之Ａ
    警告牌及活動式之Ｂ警告牌，並無設置位置不當情形，且駕
    駛人本應依速限行駛，並非因為看到警告牌及為避免被照相
    受罰而暫時不超速，異議人因個人事由未看到本案警告牌示
    而超速遭處罰，乃屬當然，自不能因此而解免其應負之違規
    罰則。本件受處分人有本件超速行駛之違規行為，原處分機
    關依前揭道路交通管理處罰條例規定及違反道路交通管理事
    件統一裁罰基準表裁處受處分人1600元罰鍰，核無違誤，量
    罰亦屬妥適，本件異議為無理由，應予駁回。
據上論斷，應依道路交通案件處理辦法第19條，裁定如主文。
中    華    民    國    97    年    11    月    24    日
                              交通法庭法  官  孫惠琳
以上正本證明與原本無異
如不服本裁定應於送達後5日內向本院提出抗告狀
                                書記官  郭錦賢
中    華    民    國    97    年    11    月    24    日


司法院資訊處製作；財團法人民間司法改革基金會備份。
